臺灣桃園地方法院民事判決　　　　　　100年度重家訴字第5號
原　　　告　何玉英
　　　　　　何梅英
被　　　告　何賢良
　　　　　　何賢賜
上列當事人間請求分割遺產事件，於民國100 年11月1 日辯論終
結，本院判決如下：
    主      文
兩造被繼承人何池日妹所遺如附表一所示之遺產准予分割，分割
方法如附表一分割方法欄所示。
訴訟費用由兩造依如附表二所示之應繼分比例負擔。
    事實及理由
一、原告起訴主張：兩造為被繼承人何池日妹（民國99年5 月14
    日死亡）之子女，係其法定繼承人。而被繼承人死亡後，遺
    有如附表一所示之遺產（下稱系爭遺產），兩造並因繼承而
    就系爭遺產取得公同共有關係，每人應繼分各為4 分之1 。
    系爭遺產中坐落桃園縣楊梅市○○段1212號土地及其上之建
    物（即桃園縣楊梅市○○段259 號建號，門牌號碼：桃園縣
    楊梅市○○路174 號房屋）現由被告何賢良居住使用。另被
    繼承人生前曾向桃園縣楊梅市公所承租使用楊梅市第一公有
    零售市場舖位第31號位，使用面積為12.09 平方公尺，而與
    楊梅市公所訂有「楊梅鎮公所公有零售市場攤（鋪）位行政
    契約」，依該行政契約第6 條之規定：「承租人之繼承人，
    得自繼承發生日起6 個月內，互推一人申請變更使用人名義
    ，未能於期限內申請變更者，屆期未改正者，停止攤（鋪）
    位使用，並終止契約，收回攤位。」，是被繼承人向楊梅市
    公所承租之上揭公有市場零售攤位權利應亦屬被繼承人之遺
    產，仍得由兩造繼承。本件原告多次協調分割系爭遺產之事
    宜，但被告均不同意，是系爭遺產應依民法之相關規定，以
    法定應繼分比例為分割，為此，爰依民法第1164條之規定，
    請求分割遺產等語，並聲明如主文所示。
二、被告方面：
（一）被告何賢良以：只要將被繼承人之人情世故安排好，伊同
      意以兩造應繼分比例各4 分之1 分割系爭遺產等語。
（二）被告何賢賜則以：伊希望系爭遺產中之市場舖位承租權由
      伊與被告何賢良共同繼承，其餘部分同意以兩造應繼分比
      例各4 分之1之方法為分割等語。
三、本件依民事訴訟法第270 條之1 第1 項第3 款規定，整理並
    協議簡化爭點及不爭執事項後，兩造依協議簡化之爭點為主
    張及辯論，依同法第270 條之1 第3 項之規定，本院僅須就
    兩造協議簡化之爭點為審究（見本院卷第118 頁背面）。
（一）不爭執事項：
    1.被繼承人何池日妹於99年5月14日死亡，兩造為何池日妹
      之全體繼承人。
    2.何池日妹死亡時，遺有下列財產：
    （1）不動產部分：
       桃園縣楊梅市○○段1212號土地，面積156.95平方公
         尺，權利範圍全部。
       桃園縣楊梅市○○段259 建號，門牌號碼：桃園縣楊
         梅市○○路174 號建物，總面積63.44 平方公尺，權
         利範圍全部（含一層、二層）。
    （2）存款部分：
       華南銀行楊梅分行活期暨定期存款3,500,456元。
       上海商業銀行楊梅分行活期暨定期存款1,858,046元。
       玉山銀行楊梅分行活期儲蓄存款121,194元。
       中華郵政楊梅光華郵局活期暨定期存款2,808,382元。
    （3）其他：桃園縣楊梅市公所第一公有零售市場舖位第31
         號位（使用面積為12.09 平方公尺）之承租權。
（二）爭執事項：被繼承人何池日妹之遺產應如何分割始符公平
      原則？
四、得心證之理由：
（一）按繼承人得隨時請求分割遺產。同一順序之繼承人有數人
      時，按人數平均繼承，民法第1164條前段及第1141條前段
      分別定有明文。又繼承人有數人時，在分割遺產前，各繼
      承人對於遺產全部為公同共有；公同共有物之分割，除法
      律另有規定外，準用關於共有物分割之規定，民法第1151
      條、第830 條第2 項亦有明定。本件原告請求遺產分割，
      終止兩造間之公同共有關係，而系爭遺產依其使用目的並
      非不能分割，且兩造就系爭遺產亦未定有不分割之協議，
      從而，原告訴請裁判分割系爭遺產，核屬有據，應予准許
      。
（二）原告主張分割方案應為系爭遺產原告等與被告以應繼分比
      例均分乙節，本院審酌原告主張依應繼分比例維持分別共
      有之分割方案，對各繼承人利益均相當，核屬公平，爰就
      系爭遺產，准予裁判分割如主文第1 項所示。
五、又分割遺產之訴，核其性質，兩造本可互換地位，本件原告
    起訴雖於法有據，然被告之應訴乃法律規定所不得不然，且
    本件分割結果，繼承人均蒙其利，訴訟費用之負擔自以參酌
    兩造就系爭遺產應繼分之比例分擔較為公允，爰依職權酌定
    如主文第2 項所示。
六、訴訟費用負擔之依據：民事訴訟法第80條之1 、第85條第1
    項但書，判決如主文。
中    華    民    國  100     年    11    月    15    日
                家事法庭  審判長法  官  張益銘
                                法  官  陳婉玉
                                法  官  許婉芳
以上為正本係照原本作成
如對本判決上訴應於判決送達後20日內向本院提出上訴狀
如委任律師提起上訴者，應一併繳納上訴審裁判費
中    華    民    國  100     年    11    月    15    日
                                書記官  劉文松
附表一：
甲、 不動產部分:
┌──┬──────┬─────┬─────────────┐
│編號│土地地號及所│權利範圍  │分割方法                  │
│    │在          │          │                          │
├──┼──────┼─────┼─────────────┤
│1   │桃園縣楊梅市│          │                          │
│    │大平段1212號│ 全部     │按應繼分比例分配即由兩造各│
│    │土地        │          │取得1/4分別共有           │
│    │            │          │                          │
├──┼──────┼─────┼─────────────┤
│2   │桃園縣楊梅市│ 全部     │同上                      │
│    │大平段259 建│          │                          │
│    │號建物；即門│          │                          │
│    │牌號碼桃園縣│          │                          │
│    │楊梅市○○路│          │                          │
│    │174 號房屋  │          │                          │
│    │            │          │                          │
└──┴──────┴─────┴─────────────┘
乙、存款部分:
┌──┬─────────┬─────────┬───────┐
│編號│金融機構名稱      │金額（新臺幣）    │分割方式      │
│    │                  │                  │              │
├──┼─────────┼─────────┼───────┤
│ 1  │華南銀行楊梅分行  │3,500,456元       │按兩造應繼分比│
│    │                  │                  │例即兩造各取得│
│    │                  │                  │1/4           │
│    │                  │                  │              │
├──┼─────────┼─────────┼───────┤
│ 2  │上海商業銀行楊梅分│1,858,046元       │同上          │
│    │行                │                  │              │
│    │                  │                  │              │
├──┼─────────┼─────────┼───────┤
│ 3  │玉山銀行楊梅分行  │121,194元         │同上          │
│    │                  │                  │              │
│    │                  │                  │              │
│    │                  │                  │              │
├──┼─────────┼─────────┼───────┤
│ 4  │中華郵政楊梅光華郵│2,808,382元       │同上          │
│    │局                │                  │              │
│    │                  │                  │              │
│    │                  │                  │              │
└──┴─────────┴─────────┴───────┘
 丙、其他部分:
┌──┬────────────┬─────────────────┐
│編號│名稱                    │   分割方法                       │
├──┼────────────┼─────────────────┤
│ 1  │ 桃園縣楊梅市公所第一公 │按應繼分比例分配即由兩造各取得1/4 │
│    │ 有零售市場舖位第31號位 │分別共有                          │
│    │ （使用面積為12.09 平方 │                                  │
│    │ 公尺）之承租權。       │                                  │
│    │                        │                                  │
│    │                        │                                  │
└──┴────────────┴─────────────────┘
附表二：兩造之應繼分比例
┌───────┬───────┐
│繼承人        │應繼分比例    │
├───────┼───────┤
│何玉英        │4分之1        │
├───────┼───────┤
│何梅英        │4分之1        │
├───────┼───────┤
│何賢良        │4分之1        │
├───────┼───────┤
│何賢賜        │4分之1        │
└───────┴───────┘